臺灣高等法院高雄分院刑事判決　　　　 96年度上訴字第387號
上　訴　人　臺灣高雄地方法院檢察署檢察官
被　　　告　甲○○
　　　　　　　　　　（現於臺灣屏東監獄執行中）
指定辯護人　本院公設辯護人　李佩娟
上列上訴人因被告強盜等案件，不服臺灣高雄地方法院95年度訴
字第2460號中華民國95年12月7日第一審判決（起訴案號：臺灣
高雄地方法院檢察署95年度偵緝字第1373號），提起上訴，本院
判決如下：
    主  文
上訴駁回。
    理  由
一、公訴意旨略以：被告甲○○與丙○○（另案偵辦）基於意圖
    為自己不法所有之犯意聯絡及行為分擔，協議由被告甲○○
    竊取機車供丙○○作為強盜之工具，嗣丙○○強盜成功後再
    將部分所得分配予被告甲○○。雙方合意後，由被告甲○○
    於94年12月28日上午10時15分至11時15分間，在高雄縣鳳山
    市○○路○段68之2號前騎樓下，竊取乙○○使用之車牌號碼
    MG5-773 號重型機車（登記在蘇俊杰名下，內有黑色全罩式
    安全帽1頂、綠色雨衣1件），並於同日上午11時許，在高雄
    縣鳳山市○○路之「快樂遊藝場」前，將上開竊得之機車及
    被告甲○○自己所有之手提袋1只（內裝有客觀上對人體具
    危險性而足供凶器使用之開山刀1支）交付與丙○○，作為
    犯強盜案使用之工具；丙○○即於同日下午1時16分許，騎
    乘上開竊得之重型機車，穿戴自前開機車內取出之綠色雨衣
    1件、黑色全罩式安全帽1頂，手戴自己購買之手套1雙，前
    往高雄縣鳳山市○○街3之5號「金億泉銀樓」，進入店內後
    ，右手持客觀上對人體具危險性而足供凶器使用之開山刀1
    支，指向銀樓老闆娘丁○○○胸前，告以：「我要金飾，你
    將玻璃櫃內金飾拿出來給我」等語，致使丁○○○心生畏懼
    而不能抗拒，丙○○便以開山刀擊破店內玻璃櫃，將玻璃櫃
    內金飾手鍊21條（重8 兩4 分）放入其左邊褲子口袋內，並
    逃離現場。嗣於同日下午1 時21分許，丙○○在高雄縣鳳山
    市○○街與華明街口為警查獲，並扣得金飾手鍊21條（已發
    還丁○○○領回）、車號MG5-773 號重型機車1 輛（已發還
    乙○○領回）、鑰匙1 支、開山刀1 支、黑色全罩式安全帽
    1 頂、綠色雨衣1 件、手提袋1 只、手套1 雙，因認被告甲○○涉犯刑法第320 條第1 項之竊盜罪及同法第330 條第1
    項之攜帶兇器加重強盜罪嫌云云。
二、按犯罪事實，應依證據認定之，無證據不得認定犯罪事實；
    又不能證明被告犯罪者，應諭知無罪之判決；刑事訴訟法第
    154 條第2 項、第301 條第1 項分別定有明文。次按認定不
    利於被告之證據須依積極證據，苟積極證據不足為不利於被
    告事實之認定，即應為有利被告之認定，更不必有何有利之
    證據；又犯罪事實之認定，應憑證據，如無相當之證據，或
    證據不足以證明，自不得以推測或擬制之方法，以為裁判之
    基礎（最高法院30年上字第816號判例、40年台上字第86 號
    判例參照）；再按被告或共犯（包含必要共犯之對向犯）之
    自白不得作為有罪判決之唯一證據，仍應調查其他必要之證
    據，以查其是否與事實相符，刑事訴訟法第156條第2項定有
    明文，而附加於自白之佐證，亦須達於無合理懷疑之程度，
    且非只增強自白之可信性為已足，仍須具備構成犯罪要件事
    實之獨立證據。
三、公訴人認被告甲○○涉有上開犯行，無非係以證人即共犯丙○○、證人即被害人乙○○、丁○○○之證述及搜索扣押筆
    錄、贓物認領保管單、現場照片等件為其論罪之依據。訊據
    被告堅詞否認有何竊盜及加重強盜犯行，辯稱：我未竊取乙○○使用之機車，亦未於94年12月28日在快樂遊藝場前，將
    上開機車、手提袋及開山刀等物交予丙○○等語。經查：
  (一)上開乙○○使用之車號MG5-773號重型機車（登記在蘇俊杰
    名下，內有黑色全罩式安全帽1頂、綠色雨衣1件），於94年
    12月28日上午11時許，在高雄縣鳳山市○○路○段68-2號樓
    下遭竊之事實，固證人乙○○於警詢時證述明確，復有贓物
    認領保管單等件存卷可參，惟被害人於警訊時，僅證述其機
    車遭竊之事實，並未指證係由被告所竊取，亦未陳稱曾目擊
    竊盜事實，顯見被害人警訊所述，均屬其財物遭竊之事後情
    狀，自難以其警訊之證述，援引為被告觸犯竊盜罪之不利認
    定，而贓物認領保管單，亦僅係被害人領回失竊財物之證明
    資料，均不得以上開證據遽認被告有竊盜犯行。
  (二)又證人丙○○曾於94年12月18日下午1時16分許，騎乘上開
    遭竊重型機車，前往高雄縣鳳山市○○街3之5號金億泉銀樓
    ，持刀強盜該銀樓金飾等情，業據證人丙○○於警詢及偵查
    中供承不諱，核與證人即被害人丁○○○證述等語相符，復
    有現場查獲相片12張在卷及失竊機車、開山刀及手提袋等物
    扣案可證，惟證人丙○○對上開機車、開山刀及手提袋等物
    究係如何取得，於警詢及偵查中固證稱：我於95年12月28日
    上午10時許，在高雄縣鳳山市快樂龍遊藝場前遇到被告，我
    向被告說需要1台機車作案，被告即牽來上開機車交給我，
    並提供我1把開山刀，當時他向我表示如果搶到錢的話，分
    他一點錢即可等語（見警詢卷第9頁、偵查卷第35至36頁）
    ，然快樂遊藝場未於店前裝設監視器，此據高雄縣政府警察
    局鳳山分局派員前往查證屬實，有該局95年6 月21日高縣鳳
    警刑字第950043152 號函文1 紙在卷可參（見偵查卷第30頁
    ），自無從藉由勘驗監視錄影帶，確認丙○○所述被告曾於
    上開時間在快樂遊藝場前交付機車、開山刀是否為真；另經
    調取證人丙○○持以作案之開山刀及裝盛該開山刀之手提袋
    送驗結果，因未檢出足資比對之DNA 結果，故亦無法與被告
    進行比對等情，亦有內政部警政署刑事警察局95年10月30
    日刑醫字第950148119 號鑑驗書1 紙在卷可參（見原審卷第
    60 頁） ，是本案就被告涉犯竊盜及加重強盜犯嫌，除前開
    證人即共犯丙○○之陳述外，並無其他積極證據足資補強。
  (三)綜上所述，本件公訴人認被告涉犯前述竊盜及加重強盜罪嫌
    ，所憑僅共犯丙○○之證述而已，未輔以任何共犯陳述以外
    之獨立性證據，資為補強至通常一般人均不至於有所懷疑，
    並得確信為真實之程度，復查無其他積極證據足認被告有何
    公訴人所指之犯行，揆諸首揭法條及判例說明，要屬不能證
    明被告犯罪。
四、原審因而為被告甲○○無罪之諭知，經核尚無不合；檢察官
    上訴意旨，猶執陳詞，指摘原判決不當，為無理由，應予駁
    回。
據上論斷，應依刑事訴訟法第368條，判決如主文。
本案經檢察官彭南雄到庭執行職務。
中　　華　　民　　國　　96　　年　　6　　月　12　　　日
                  刑事第七庭    審判長法  官  莊飛宗
                                      法  官  邱明弘
                                      法  官  黃憲文
以上正本證明與原本無異。
如不服本判決應於收受本判決後10日內向本院提出上訴書狀，其
未敘述上訴理由者，並得於提起上訴後10日內向本院補提理由書
狀（均須按他造當事人之人數附繕本）「切勿逕送上級法院」。
中　　華　　民　　國　　96　　年　　6　　月　12　　　日
　　　　　　　　　　　　　　　　　　　書記官  施耀程
